【裁判字號】    98,台抗,332
【裁判日期】    980507
【裁判案由】    聲請假處分
【裁判全文】
最高法院民事裁定              九十八年度台抗字第三三二號
抗  告  人  甲○○
            乙○○
共      同
法定代理人  丁○○
共      同
訴訟代理人  許文贊律師
上列抗告人因與相對人龍美航運股份有限公司間聲請假處分事件
，對於中華民國九十八年三月十八日台灣高等法院高雄分院裁定
（九十八年度全更(一)字第一號），提起抗告，本院裁定如下：
    主  文
抗告駁回。
抗告訴訟費用由抗告人負擔。
    理  由
按法院就債務人因假處分所受損害，命債權人預供擔保者，其金
額之多寡應如何為相當，本屬法院職權裁量之範圍。而法院定擔
保金額為准許假處分之裁定者，該項擔保係備供債務人因假處分
所受損害之賠償（民事訴訟法第五百三十三條準用第五百二十六
條第二項、第五百三十一條）。其數額應依標的物受假處分後，
債務人不能利用或處分該標的物所受之損害額，或因供擔保所受
之損害額定之，非以標的物之價值為依據（參見本院六十三年台
抗字第一四二號判例）。故法院定擔保金額即應依債權人釋明之
程度暨債務人因假處分可能受到之損害等一切情狀加以審酌。
本件原法院以：抗告人主張，其對債務人陳清實即龍美企業行（
下稱陳清實）有損害賠償請求權，業經台灣澎湖地方法院（下稱
澎湖地院）以九十六年度訴字第八號判決陳清實應給付抗告人各
新台幣（下同）八十六萬九千五百二十九元，並准供擔保後得假
執行。抗告人提供擔保後，已向該院聲請假執行查封陳清實所有
如原裁定附件所示之船舶（下稱系爭船舶）。詎第三人丙○○以
該院所查封之財產屬其所有為由，向澎湖地院提起第三人異議之
訴（九十七年度訴字第三號）及聲明異議，經該院撤銷對系爭船
舶之查封。丙○○為逃避債務，乃利用該院啟封時，將系爭船舶
出賣並辦妥移轉登記予相對人，已害及抗告人之債權。抗告人為
此在該第三人異議之訴事件審理中，以其等間買賣系爭船舶之行
為係通謀虛偽意思表示，有害於抗告人對陳清實之債權，提起先
、備位之「反訴」，請求塗銷渠等間就系爭船舶所有權之移轉登
記行為。經澎湖地院判決其敗訴，抗告人對之提起上訴，並於原
法院審理中（九十七年度上字第一四二號），追加相對人為反訴
被告，先位追加請求確認丙○○與相對人間之系爭船舶權利移轉
關係不存在、備位追加請求撤銷渠等間就系爭船舶所有權之移轉
登記行為等情，業據提出民事判決、船舶登記簿為證，並經調取
原法院九十七年度上字第一四二號卷宗查核屬實。固足認抗告人
就其聲請假處分之請求及原因已為釋明，然其請求是否有理由，
有待本案判斷，故其釋明仍有不足。惟抗告人既陳明願供擔保，
自應以擔保金補其釋明之不足。經審酌陳清實於民國九十五年六
月三十日出賣系爭船舶予丙○○之價額為三百六十七萬元，相對
人因本件假處分可能遭受之損害，除因假處分期間無法出售系爭
船舶以獲得價金利用而生之利息外，尚包括系爭船舶之折舊、物
價波動、金錢使用之預期利益等損失暨本案訴訟在第二、三審所
需之期間及目前社會經濟狀況資金需求程度等一切情況，認抗告
人應供擔保之金額以一百二十萬元為適當。因而為抗告人提供該
擔保金額後，相對人就其所有系爭船舶，不得為所有權之移轉、
設定負擔，或為其他一切處分行為之裁定，經核於法並無違誤。
抗告意旨，指摘原裁定不當，聲明廢棄，非有理由。
據上論結，本件抗告為無理由。依民事訴訟法第四百九十五條之
一第一項、第四百四十九條第一項、第九十五條、第七十八條，
裁定如主文。
中    華    民    國  九十八  年    五    月    七    日
                      最高法院民事第三庭
                          審判長法官  蘇  茂  秋
                                法官  陳  碧  玉
                                法官  王  仁  貴
                                法官  張  宗  權
                                法官  陳  重  瑜
      本件正本證明與原本無異
                                      書  記  官
中    華    民    國  九十八  年    五    月   十九   日
                                                      Ｑ


司法院資訊處製作；財團法人民間司法改革基金會備份。
